臺灣嘉義地方法院刑事判決　　　　　　　　　　　　　九十一年度易字第五六一號
　　公　訴　人　臺灣嘉義地方法院檢察署檢察官
　　被　　　告　丙○○
右列被告因詐欺等案件，經檢察官提起公訴（九十一年度偵字第二五五二號），本院
判決如左：
    主  文
丙○○行使偽造私文書，致生損害於公眾及他人，累犯，處有期徒刑柒月。偽造之「
甲○○印」印章壹枚及車輛異動登記書上（含監理機關留存聯與車主聯）偽造之「甲
○○印」印文貳枚，均沒收。
    事  實
一、丙○○曾犯有侵占等案件之前科，其中最近一次係因犯詐欺案件，經臺灣高等法
    院台中分院判處有期徒刑五月確定，甫於民國八十七年七月八日執行完畢。緣丙
    ○○於八十九年十月、十一月間，透過網路認識女子甲○○，雙方進一步交往成
    為男女朋友，因而得知甲○○擁有新購之車號９Ｌ─５３５２號豐田牌自小客車
    ，竟意圖為自己不法之所有，基於詐欺取財、偽造文書及使公務員登載不實等犯
    意，於九十一年一月十五日上午八時許，趁南下與甲○○見面時，在嘉義縣水上
    鄉柳新村柳子林一八三一號甲○○之住處，向甲○○詐以其有急事，需借用上開
    自小客車回其台北縣中和市之住處及代甲○○辦理台胞證延期為由，而使甲○○
    陷於錯誤而同意將該自小客車借其使用，並於丙○○駕駛上開自小客車搭載甲○
    ○至嘉義縣東石鄉三江國小上班時，在該學校前將上開自小客車連同鑰匙、車內
    右前側置物箱所放置之車籍資料（含新車點交單、汽車出廠與貨物稅完稅照證、
    汽車新領牌照登記書、電子計算機統一發票）以及身份證、行車執照等資料交付
    予丙○○。丙○○施詐得手後，隨即駕駛上開自小車至交通部公路總局嘉義區監
    理所（下簡稱嘉義區監理所）附近，利用不知情之年籍姓名不詳之監理業務代辦
    人偽刻甲○○之印章乙枚，並由該代辦人員在同日上午十一時許，持甲○○之上
    開證件、印章與丙○○個人之身分證、印章前往嘉義區監理所辦理車輛過戶手續
    ，並在汽車車輛異動登記書上蓋用上開偽造之甲○○印章而偽造印文及偽造該車
    輛異動登記書（該登記書亦兼有過戶申請書之性質），而使嘉義區監理所之承辦
    公務員吳思璇將此不實事項登載於其職務上所掌之汽車車輛異動登記書等有關汽
    車過戶之公文書上，致生損害於甲○○本人及公路監理機關對車輛行政管理之正
    確性。辦畢後，丙○○即駕駛上開自小客車返回台北縣中和市住處，並於九十一
    年一月十七日，在台北縣中和市○○路四六號蔡清添經營之「和興汽車商行」（
    下簡稱和興汽車），將其詐得之上開自小客車以新台幣（下同）四十三萬元之價
    格出售予蔡清添收受，事後蔡清添再前往台北監理所辦理變更登記其本人為該自
    小客車之新車主。甲○○因丙○○未依約還車乃報警處理，因而循線查知上情。
二、案經甲○○訴由嘉義縣警察局水上分局報請台灣嘉義地方法院檢察署檢察官偵察
    起訴。
    理  由
一、訊據被告丙○○固坦承其委由嘉義區監理站附近之年籍姓名不詳之監理業務代辦
    人刻告訴人甲○○之印章後，由該代辦人持右揭證件與印章將告訴人所有車號９
    Ｌ─５３５２號自小客車過戶至其名下，之後，其又在台北縣中和市將該自小客
    車以四十三萬元之價格出售予證人即和興汽車負責人蔡清添等情，惟矢口否認有
    何右揭犯行，並辯稱：因其與告訴人交往花費甚巨而動用其妻帳戶金錢，恐被發
    現，因此，得告訴人同意將上開自小客車出賣變價，所得均分云云。經查，右揭
    犯罪事實，業據告訴人甲○○於偵、審中指訴甚詳，並有車籍作業系統─查詢認
    可資料、買賣合約書、新車點交單、汽車新領牌照登記書、電子計算機統一發票
    、汽車出廠與貨物稅完稅照證、汽車新領牌照登記書、汽車各項異動登記書、汽
    車燃料使用費繳款書、汽車車輛異動登記書、強制汽車責任保險契約權益轉移批
    單等影本各一紙、交通部公路總局嘉義區監理所函文及所附之異動登記書、新領
    牌照登記書及汽車強制險查詢等影本各一紙在卷可證（見警卷第六至七頁、偵查
    卷第二三至三四頁、第四八至五三頁）。被告雖以前開情詞置辯，惟查，證人蔡
    清添於偵查中證稱：９Ｌ─５３５２號自小客車係於九十一年一月十七日，在其
    經營設於台北縣中和市○○路四六號「和興汽車商行」以四十三萬元向被告買受
    ，當時其就交付訂金五萬元給被告，而後過戶當日再將尾款三十八萬元現金付給
    被告，又買受前被告先將該自小客車過戶登記為本人所有，買受時被告有提供保
    險契約權益轉移批單、汽車車輛異動登記書、完稅照證、統一發票、新領牌照登
    記書、新車點交單、意外保險卡、汽車燃料使用費繳納書、異動登記書、買賣合
    約書、行車執照及身分證影本等，其再去辦理過戶登記，但買賣過戶期間告訴人
    並沒有到場，其也未曾碰面，當時被告是說告訴人欠他一百多萬元未付，才將該
    自小客車同意過戶給他等語（見偵查卷第一七至一九頁），而證人乙○○於本院
    審理時證稱：被告將告訴人車子開走後，被告又下嘉義找告訴人，其以為被告會
    將該自小客車開下來，但未見到，所以，其便問被告為何未將車子開回，被告說
    其將車開去美容，其覺得汽車美容應該不用那麼久時間，所以打電話給告訴人要
    其小心等語（見本院卷第三二頁），綜合上開證人之證言觀之，被告對證人蔡清
    添、乙○○所言均與其所辯情節不符，如被告確係由告訴人處受贈該自小客車，
    衡諸常情，其本可說明清楚，無須於第三人問及時，多加隱瞞。再者，告訴人若
    確係同意將該自小客車贈與被告並變價，則其於交付相關證件後，亦應會交付被
    告本身所用之印章，根本無須被告另行委由他人刻告訴人之印章；參以被告雖辯
    稱：與告訴人約定將該自小客車賣掉後平分價金，然其亦無法說明何以未將告訴
    人應得之二十多萬元車款交予告訴人，因此，被告所辯實與常理有違，難以採信
    ，應以告訴人之指訴為可採。至被告雖又提出其妻林緣玢玉山銀行之存摺影本佐
  證其辯解（見本院卷第四一至四二頁），然此僅足以證明被告於九十一年一月十
    八日曾存入二十萬元至該帳戶，並不足作為被告有利之認定，是本件事證明確，
    被告犯行堪以認定。
二、查本件嘉義區監理站所印製之汽車車輛異動登記書，其上列有申請項目、並要求
    原車主與新車主簽章，而監理機關審核合格後才加以核章，故該異動登記書顯然
    兼具有過戶申請書之性質，是核被告所為，係犯刑法第三百三十九條第一項之詐
    欺取財罪及同法第二百十六條之行使第二百十條偽造私文書、第二百十四條使公
    務員登載不實之文書罪。被告係利用不知情之第三人偽刻告訴人印章並辦理上開
    自小客車之過戶事宜，就其所犯之偽刻印章、行使偽造私文書、使公務員登載不
    實之文書等罪應成立間接正犯，公訴人未斟酌及此，應有未洽。又被告偽造印章
    、印文（公訴人誤為署押）之行為，均為其偽造私文書行為之階段行為，又偽造
    私文書後持以行使，其偽造之低度行為，應為行使之高度行為所吸收，均不另論
    罪。又被告所犯之詐欺取財罪與其所犯之行使偽造私文書、使公務員登載不實之
    文書等罪間，有方法及結果之牽連關係，為牽連犯，應依刑法五十五條從一重處
    斷。查被告曾犯有侵占等案之前科，其中最近一次係因犯詐欺案件，經臺灣高等
    地方法院台中分院判處有期徒刑五月確定，甫於八十七年七月九日執行完畢，有
    本署刑案資料查註紀錄表及台灣高等法院被告全國前案記錄表各一份在卷可憑，
    被告於五年內再犯本件有期徒刑以上之罪，為累犯，應依法加重其刑。爰審酌被
    告犯罪之動機、目的、所受之刺激、手段、品行、智識程度、對告訴人財產與精
    神所生之傷害及犯罪後態度不佳等一切情狀，量處如主文所示之刑，以資懲儆。
    又被告偽造之「甲○○印」印章一枚，雖未據扣案，但無證據證明其已滅失，應
    依刑法第二百十九條規定宣告沒收；又汽車車輛異動登記書上（含監理機關留存
    聯與車主聯）偽造之「甲○○印」印文二枚，亦應依刑法第二百十九條之規定，
    宣告沒收。
三、公訴人雖又認被告就其取走告訴人置於上開自小客車右側置物箱之車籍資料、駕
    駛執照、行車執照、汽車新領牌照登記書及電子計算機統一發票（起訴書漏載新
    車點交單汽車出廠與貨物稅完稅照證）應另犯刑法第三百二十條第一項之竊盜罪
    ，惟查，告訴人於偵查中業已指訴稱：其在三江國小前將該自小客車之行車執照
    、駕照、身份證正本交付被告等語（見偵查卷第四二頁背面），足見此三項證件
    係告訴人親自交付被告，非置於上開自小客車右前側之置物箱內；其次，告訴人
    將上開自小客車交付被告時，其交付之範圍應包含車內物品，尚難區分車內某項
    特定物品告訴人無交付之意思，因此，本院認告訴人置於車內右前側置物箱之車
    籍資料（含汽車新領牌照登記書、電子計算機統一發票、新車點交單、汽車出廠
    與貨物稅完稅照證）以及駕照、行車執照、身份證等物，應係告訴人受被告詐欺
    所交付之財物，不應另論竊盜罪，惟公訴人認此部分如成立犯罪與前開論罪科刑
    之罪間有牽連犯之裁判上一罪關係，爰不另為罪判決之諭知。
據上論斷，應依刑事訴訟法第二百九十九條第一項前段、刑法第二百十六條、第二百
十條、第二百十四條、第三百三十九條第一項、第五十五條、第四十七條、第二百十
九條，罰金罰鍰提高標準條例第一條前段判決如主文。
本案經檢察官李文和到庭執行職務
中      華      民      國    九十一    年     十二     月      九      日
                              臺灣嘉義地方法院刑事第二庭
                                  法  官  林  坤  志
右正本證明與原本無異。
如不服本判決，應於判決送達後十日內向本院提出上訴狀( 應附繕本 )。
中      華      民      國    九十一    年      十二    月     九     日
                                  書記官  李  子  英
附錄法條：
刑法第二百十條：
偽造、變造私文書，足以生損害於公眾或他人者，處五年以下有期徒刑。
刑法第二百一十四條：
明知為不實之事項，而使公務員登載於職務上所掌之公文書，足以生損害於公眾或他
人者，處三年以下有期徒刑、拘役或五百元以下罰金。
刑法第二百一十六條：
行使第二百十條至第二百十五條之文書者，依偽造、變造文書或登載不實事項或使登
載不實事項之規定處斷。
刑法第三百三十九條第一項：
意圖為自己或第三人不法之所有，以詐術使人將本人或第三人之物交付者，處五年以
下有期徒刑、拘役或科或併科一千元以下罰金。
